臺灣高等法院交通事件裁定　　　　　　　　　　　　九十一年度交抗字第二六號
　　抗　告　人
　　即受處分人　恭誼實業有限公司
　　代　表　人　甲○○
右抗告人因違反道路交通管理處罰條例案件，不服臺灣士林地方法院中華民國九十年
十二月三日裁定（九十年度交聲字第四０五號），提起抗告，本院裁定如左：
    主  文
抗告駁回。
    理  由
一、按汽車駕駛人，行車速度，超過規定之最高時速者，處四百元以上八百元以下罰
    鍰；又汽車駕駛人，違反第四十條第一項者，除依原條款處罰鍰外，並各記違規
    點數一點，道路交通管理處罰條例（按係依行為時即民國九十年一月十七日修正
    公布，同年六月一日生效前之舊法，以下同）第四十條第一項、第六十三條第一
    項第一款定有明文。而逕行舉發違反道路交通管理事件，經車輛所有人依通知單
    之應到案日期前到案，並告知違規駕駛人姓名、身分證統一編號及住址者，處罰
    機關應即另行通知違規駕駛人到案依法處理；逾應到案日期，處罰機關應依道路
    交通管理處罰條例第八十五條第三項規定處罰該車輛所有人，違反道路交通管理
    事件統一裁罰標準及處理細則第二十四條亦定有明文，易言之，如汽（機）車駕
    駛人闖紅燈，為警當場攔停者，處罰機關固應對汽（機）車之駕駛人為處罰，惟
    若舉發機關並非當場對該部汽（機）車攔停，而係依違反道路交通管理事件統一
    裁罰標準及處理細則第二十三條第一項第五款規定以科學儀器取得違規證據資料
    （如照相機或測速器）逕行舉發者，此際舉發機關只能依上開處理細則第二十三
    條第二項規定對汽（機）車所有人為掣單舉發，而如經舉發之汽（機）車所有人
    在舉發通知單上所載之應到案日期前到案，並告知處罰機關該名闖紅燈之汽（機
    ）車違規駕駛人姓名、身分證統一編號及住址者，處罰機關應即依前開細則第二
    十四條規定處罰該名違規駕駛人，而如汽（機）車所有人未於應到案日期前到案
    或雖於應到案日期前到案，而未告知處罰機關實際之違規駕駛人者，處罰機關仍
    應依道路交通管理處罰條例第八十五條第三項「本條例關於車輛駕駛人之處罰，
    如應歸責於車輛所有人者，處罰車輛所有人。」規定，對車輛所有人加以處罰。
二、本件抗告人即受處分人恭誼實業有限公司（以下簡稱恭誼公司）所有之車牌號碼
  第ＥＶ－八九六八號自用小客車，於九十年三月十七日二十三時六分許，行經台
    北市○○○路交流道時，以時速六十三公里之車速行進，而該路段行車限速為五
    十公里，超速十三公里，經舉發單位台北市政府警察局交通警察大隊大同分局交
    通分隊（以下簡稱大同分局交通分隊）依據採證照片，以違反道路交通管理處罰
    條例第四十條第一項規定開單逕行舉發。原處分機關據以爰引上開規定及道路交
    通管理處罰條例第六十三條第一項第一款規定，於九十年七月十九日以北市裁三
    字第車裁二二－Ａ00000000號違反道路交通管理事件裁決書裁處罰鍰新
    台幣（下同）一千二百元，並記違規點數一點。
三、原裁定意旨略以：受處分人固不否認其所有前開汽車曾於上開時間行經上開地點
    ，並經警拍照之事實，然以大同分局交通分隊所使用之雷達測速器材係屬專用電
    信範疇，依電信法第四十七條規定，應領有執照，本件該分隊既未領有執照，顯
    係違法採證等情提出異議。經查：
  (一)受處分人所有之車牌號碼ＥＶ─八九六八號自用小客車，於九十年三月十七日二
    十三時六分許，在台北市○○○路交流道，經雷達測速照相機測得車速為時速六
    十三公里，超過該路段限制之最高時速五十公里之事實，有採證照片一幀附卷可
    稽，又舉發所使用之雷達測速器材已通過經濟部標準檢驗局國家標準檢驗合格，
    並領有檢驗合格證書，儀器本身具有高度準確性，其偵測速率誤差於時速一百五
    十公里以下時速不大於一公里，復有舉發單位即臺北市政府警察局大同分局九十
    年五月三十一日北市警同分交字第九○六一七二四三○○號書函在卷足憑，從而
    難認舉發單位有何舉發錯誤之情形，異議人即受處分人違規之事實應堪認定。
  (二)至於異議人另以警方使用之測速儀器須依電信法取得交通部核發執照後，才能設
    置使用等語置辯，經查，警方使用之測速儀器是否須取得執照與有無取得執照等
    情，與異議人確實有前開超速事實之認定，本屬二事，並不相關，是該測速器照
    片所顯示之速度應為可採。綜上所述，原處分機關據以援引首揭規定，裁處罰鍰
    一千二百元，並記違規點數一點，並無不當。本件異議為無理由，應予駁回。
四、抗告意旨略以：(一)執行道路交通測速之各次測速固定儀器者，除需經國家認定之
    檢驗機關檢驗合格後，並須領有合格之文件外，仍需依電信法第四十七條規定：
    專用電信須經交通部核准發給執照，始得設置使用。此已據台北市交通大隊九十
    年六月六日函中承認其交通大隊所使用之雷達測速器係屬專用電信範圍，依電信
    法規範云云，亦即交通管理處罰條例所處罰超速行車之依據及採證，係以設置測
    速儀器，在電信法第四十七條之規範下合法採證，始得據以認定超速之事實本件
    處罰超速之憑藉儀器並未取得合法執照，其採證之超速之事實，即依法不具公信
    力及證據力，自在言下，例如鑑定人無合格鑑定資格證書，其鑑定不得採為證據
    同。(二)又犯罪須以證據認定之，不得以推論方法認定犯罪，此為刑事訴訟法所明
    定，交通大隊所使用之測速儀器即屬專用電信範疇，受電信法第四十七條規範，
    其未經交通部核准發給執照，依法其儀器所測得之結果，即如無鑑定資格執照之
    人所為之鑑定，其不具證據力。原裁定排除測速儀器之鑑定之合法性及公信力，
    更排除電信法之規定，採用不合法之鑑定儀器，其儀器所顯示超速之記錄依法自
    不得採為證據，更違反憲法之法律比例原則。
五、經查：
  (一)本件經大同分局交通分隊依科學儀器自動採證所拍攝之照片，於九十年三月三十
    日逕行舉發後，受處分人提出申訴，經原處分機關函轉大同分局查覆，經大同分
    局於九十年五月三十一日以北市警同分交字第九０六一七二四三００號書函覆以
    ：「二、經查ＥＶ－八九六八號自小客車於違規時、地「汽、重機限速五十公里
    ，經測時速六十三公里，超速十三公里，未滿二十公里以上違規」乙案，經審核
    舉發資料明確顯示，本大隊所使用之雷達測速器係屬電信範疇，依電信法規範其
    主要目的為電波管制及維護電波使用秩序，與速度準確度無關，且所有雷達測速
    器材，均通過經濟部標準檢驗局國家標準檢驗合格領有檢驗合格證書，儀器本身
    具有高度準確性，其偵測速率誤差於時速一百五十公里以下時速不大於一公里，
    ．．．，其所測到的速度採證值係有公信力可作為執法採證之用，．．．」等情
    ，有該分局書函在原審卷可稽（原審卷第二三頁、第二四頁）。已說明該分局所
    使用之雷達測速器材均符合國家標準檢驗合格，且領有執照，抗告人所辯，顯與
    事實不符。
  (二)觀之該採證照片，右上方為測速儀之電子畫面，明確顯示速度為時速六十三公里
    ，有該採證照片在卷可按（原審卷第三四頁），抗告人前開車輛超速違規之事實
    ，應堪認定，抗告人辯稱：警方使用之測速儀器須依電信法取得交通部核發執照
    後，才能設置使用云云，惟警方使用之測速儀器是否須取得執照與有無取得執照
    等情，與抗告人人確實有前開超速事實之認定，本屬二事，並不相關，況人民之
    權利，於維持社會秩序、增進公共利益所必要之考量下，得以法律限制之，憲法
    第二十三條可資參酌，是不論警員是否領有執照，惟依照「違反道路交通管理事
    件統一裁罰標準及處理細則」第二十三條第一項第五款規定：「以科學儀器取得
    違規證據資料，足資認定其違規事實者」得逕行舉發，自得於合比例原則、法律
    保留原則之考量下以法規範限制人民權利，自不得指該法令有違反憲法情事。則
    原處分機關據以裁罰，難謂不合，原裁定詳敘理由，駁回抗告人之異議，核無不
    合，本件抗告指摘原裁定不當，為無理由，應予駁回。
據上論斷，應依道路交通案件處理辦法第二十六條，刑事訴訟法第四百十二條，裁定
如主文。
中      華      民      國        九十一    年      三    月    二十八  日
                              臺灣高等法院交通法庭
                                  審判長法  官  陳  春  秋
                                        法  官  王  麗  莉
                                        法  官  徐  培  元
右正本證明與原本無異。
不得再抗告。
                                        書記官  陳  建  邦
中      華      民      國      九十一   年   四      月      二        日
